臺灣彰化地方法院北斗簡易庭民事判決
109年度斗簡字第408號
原      告  張錦桐  

訴訟代理人  陳建勛律師
被      告  蕭和男  

            蕭村罧  

上  一  人
訴訟代理人  蕭宗熙  

被      告  蕭錫煌  

            蕭啟郎  
上一人共同
訴訟代理人  蕭張釵  
共      同
訴訟代理人  蕭宗德  
上列當事人間請求分割共有物之訴事件，本院於中華民國111年7
月5日言詞辯論終結，判決如下：
    主    文
兩造共有坐落彰化縣○○鄉○○段○○○地號土地，應依附圖所示方式
分割：編號甲部分面積八十二點三七平方公尺土地分歸原告單獨
取得；編號乙部分面積五○五點二一平方公尺土地分歸被告蕭和
男、蕭錫煌、蕭村罧、蕭啟郎共同取得，並按附表一所示應有部
分比例維持共有。
訴訟費用由兩造依附表二所示訴訟費用負擔比例負擔。
    事實及理由
一、原告主張：
(一)坐落彰化縣○○鄉○○段000地號土地（面積：587.58平方公尺
    、使用分區為鄉村區、使用地類別為乙種建築用地，下稱系
    爭土地）為兩造所共有，現為道路旁擋土牆，除部分水泥構
    造擋土牆外，其餘為空地；原應有部分如附表二原應有部分
    比例所示，且並無因物之使用目的不能分割或訂有不分割之
    期限等情，兩造始終未達成分割之協議。
(二)原告主張依附圖所示之分割方法分割：　　　　
　1.編號甲部分面積120.55平方公尺土地由原告單獨取得。
  2.編號乙部分面積140.74平方公尺土地由被告蕭和男單獨取得
    。
　3.編號丙部分面積74平方公尺土地由被告蕭村罧單獨取得。
　4.編號丁部分面積252.29平方公尺土地由被告蕭啟郎單獨取得
    。
　5.上開各人分得面積超過其原應有部分比例換算面積部分，應
    以市價補償未分得土地之被告蕭錫煌。
(三)爰依民法第823條第1項、第824條之規定，請求裁判分割。
    並聲明：如原告請求上開分割方法予以分割。　　　　
二、被告蕭和男、蕭錫煌、蕭村罧、蕭啟郎均以：系爭土地為祖
    先留下之土地，被告等4人本為家族叔伯兄弟，除原告分割
    其應有部分比例換算之土地外，希望祖先傳下之土地不要分
    割，且如被告蕭錫煌不分土地僅取得找補金額，被告蕭和男
    、蕭村罧、蕭啟郎並無資力對於被告蕭錫煌為金錢補償等語
    。並聲明：除原告外，其餘共有人同意分割且願維持共有。
三、本院之判斷：
(一)原告主張系爭土地為兩造所共有，應有部分如附表二原應有
    部分比例所示，且無因物之使用目的不能分割或訂有不分割
    期限等情形，業據原告提出土地登記謄本、地籍圖謄本影本
    等件為證，且為到場之被告所不爭執，堪信為真實。
(二)按「各共有人，除法令另有規定外，得隨時請求分割共有物
    。」、「分割之方法不能協議決定...法院得因任何共有人
    之請求，命為下列之分配：一以原物分配於各共有人。...
    以原物為分配時，因共有人之利益或其他必要情形，得就共
    有物之一部分仍維持共有。」，民法第823條第1項前段、第
    824條第2項前段、第4項分別定有明文。經查：系爭土地為
    兩造共有，此有土地登記謄本附卷可參。又系爭土地並無因
    物之使用目的不能分割或訂有不分割期限等情形，兩造復未
    能達成分割協議，已如前述。準此，原告本於共有人分割請
    求權，請求判決分割，核與前開規定洵無不合，應予准許。
(三)查系爭土地呈狹長橫長方型，北面臨彰化縣社頭鄉山腳路2
    段之道路，南面同段822、823、824地號土地分別為被告蕭
    啟郎、被告蕭村罧、被告蕭和男所有，同段825地號土地為
    原告所有，有原告所提出之土地及地籍圖謄本可佐，且為被
    告所不爭執，上開事實應可認定。而本院於民國110年2月26
    日會同兩造及彰化縣田中地政事務所測量人員至系爭土地勘
    驗，系爭土地橫長方型蜿蜒包圍同段822、823、824、825地
    號土地，現部份供作水泥造擋土牆及駁坎使用，其餘為空地
    ，此有勘驗筆錄及北斗地政事務所於111年6月27日製作土丈
    字第0641號複丈成果圖即附圖在卷可憑。
(四)復審酌系爭土地為狹長橫長方型土地，且南面緊鄰兩造所有
    同段822、823、824、825地號土地，系爭土地除分割給兩造
    作為面臨山腳路2段對外交通聯絡之大門及前院使用外，如
    不配合南面原告及被告蕭和男、蕭村罧、蕭啟郎之土地分配
    ，未來將會產生前後土地所有權人不一之糾紛，而被告蕭和
    男、蕭村罧、蕭啟郎、蕭錫煌均表示不願分割祖傳之系爭土
    地，除原告分割如附圖所示編號甲部分土地外，被告蕭和男
    、蕭村罧、蕭啟郎、蕭錫煌仍分得如附圖所示乙部分土地並
    維持共有，此為原告同意。是系爭土地應依附圖所示之分割
    方案分割，對兩造應為最有利且均不爭執之方案，自應以附
    圖方案所示分割方案為佳。
(五)上開田中地政事務所原製作之複丈成果圖上之附表為被告蕭
    錫煌不分土地，而由原告、被告蕭和男、蕭村罧、蕭啟郎
　　應已土地市價補償被告蕭錫煌所製作，嗣後被告蕭和男、蕭
    村罧、蕭啟郎、蕭錫煌於最後言詞辯論期日均表示維持共有
    之狀態，且原告亦同意，本院為節省當事人之勞費，特將上
    開附表依最後判定之分割方案，變更附圖上附表欄之應有部
    分比例如本判決附圖所示，併此敘明。
(六)另系爭土地共有人蕭啟郎，其戶籍謄本上之名記載為蕭「
    」郎，土地謄本上之記載為蕭「啟」郎，均有戶籍及土地謄
    本在卷可按，且身分證字號相同，足證蕭「啟」郎與蕭「
    」郎有其同一性，為同一人，為便利地政機關作業，本院仍
    將原共有人依土地謄本記載為蕭「啟」郎，附此敘明。
四、綜上所述，原告依分割共有物之法律關係，請求分割系爭土
    地，應如附圖所示分割方案而為分割，為有理由，應予准許
    。爰判決分割如主文第1項所示。
五、本件分割共有物事件，如由敗訴之被告負擔訴訟費用顯失公
    平，爰命勝訴之原告負擔部分訴訟費用，亦即各依兩造原應
    有部分之比例負擔。
六、訴訟費用負擔之依據：民事訴訟法第80條之1。　　　　
中    華    民    國    111    年     7    月    12   日
                  北斗簡易庭   法  官  丁兆嘉
【附表一】：附圖所示編號、分得人、分得面積、保持共有土地
應有部分比例
編號 分得人 分割後取得面積  （平方公尺）   分割後應有部分  比例   甲  張錦桐(原告) 82.37 1/1    乙  蕭和男       505.21 19586/50521  蕭村罧  8237/50521      蕭啟郎     11349/50521      蕭錫煌     11349/50521 

【附表二】：原應有部分比例即訴訟費用負擔比例
 編號   共有人姓名  原應有部分比例即 訴訟費用負擔比例 1 蕭和男   123333/370000 2 蕭錫煌    71467/370000 3 蕭村罧 51866/370000    4     蕭啟郎    71467/370000    5     張錦桐    51867/370000 
以上正本係照原本作成。
如對判決上訴，應於判決送達後20日內向本院提出上訴狀。如委
任律師提起上訴者，應一併繳納上訴審裁判費。 
中    華    民    國    111    年     7    月    12   日
                       　　    書記官　蔡政軒